# 关于商誉减值测试

提问人：jxq425 时间：2014-11-21 14:59:22
请教版主和各位大侠，如果出现以下情况，那商誉减值测试要如何进行? 比如公司A非同一控制下收购了子公司B，随后将子公司的业务逐步移入公司A(由于系轻资产的公司，并入的主要系客户资源、有经验的管理技术人才）。公司B 逐渐成为空壳公司，这个时候，收购B公司产生的商誉一定要一次计提减值吗？还是只要认为整个集团公司的价值没有比收购时减少就可以不提减值？

回答人：chenyiwei
商誉不是针对法人而存在的，而是针对业务和资产组而存在的。你说的情况属于合并完成后在集团范围内的资源重组，不改变集团对外的财务状况和经营成果，原先该商誉所依附的业务仍在合并报表范围内，因此不能仅仅因为该内部重组事项而认为商誉已经减值。

提问人：jxq425 时间：2014-11-21 21:59:26
可是在资源重组后，就不一定能很直观的拆分出商誉对应的业务或者资产组了，商誉的表达方式怎么改呢？，那进行减值测试的时候能否这样做？
整个集团目前的公允价值> 合并时母公司公允价值+收购子公司的对价，那就认为商誉没有减值。

回答人：chenyiwei
根据重组的情况调整商誉和资产组之间的对应关系。当然实际操作中可能是难点。

提问人：wuyuan817 时间：2014-11-21 23:30:06
第一步，先确认商誉是否有减值迹象，如果有减值迹象还是应该先划分CGU，把商誉分配到CGU上面去。 整个集团目前的公允价值〉 合并时母公司公允价值+收购子公司的对价 这个和商誉是否有减值迹象没有什么关系。 而且，客户资源和人力资源 是可以按照购买法从无法辨认的无形资产中分辨出来的。至少 2008 年后改版的IFRS3 里面允许这样做。 你们当初的商誉有没有做对呢？当初没有做 PPA吧

回答人：chenyiwei
补充一点：商誉是无论是否存在减值迹象，每年都必须定期进行减值测试的。

提问人：wuyuan817 时间：2014-11-22 08:20:15
我先纠正一下我说错的地方。
第一，不论是否有减值迹象，都要对商誉进行减值测试。IFRs3 是允许用重置成本法评估人力资源的，但是国内肯定不允许。
第二，PPA 就是对价分摊协议之所以非常重要，就是因为PPA所可能用的估值假设和方法对之后的商誉减值测试有很大的影响。举个例子，A收购B，在合并日那天，B所有的无形资产都要重估，预计现金流是按照A和B重组业务之后的现金流进行测算，意味着B的账面上的无形资产或者账面上没有的无形资产都可能极大的评估增值，直接影响商誉的确定，并且用于测算无形资产的折现率要和将来测算商誉减值的折现率在方法和假设上保持一致。除了四大评估部门和外资的评估所，我好像没有看到过内资评估所的PPA 当然这个是我孤陋寡闻。商誉的确定是最难的会计业务之一，而且也是商誉减值测试的基础，这不但是指金额而且也是指原则和方法，也就是说确认商誉和商誉减值测试的原则和方法要一致。
第三，CGU或者一组CGU在减值测试时最大的划分单位是报告单位，也就是子公司或者分公司，如果B公司的业务全部进入A公司了，就要把合并报表的商誉全部分摊到涉及B重组的A的子公司或者分公司进行减值测试，未涉及的不分摊商誉，也不进行测试。
我不认为计算整个集团层面的recoverable amount是合适的做法。而且我要说合并时的母公司公允价值+收购子公司公允价值 不一定等于 合并日新集团公司的公允价值，更何况商誉减值测试各项假设和参数 都应该取决于报表日，而且原则和方法上都要和商誉确认时的原则方法相一致。
还想问下，您是审计还是财务人员？如果是审计的话，自己审自己减值的商誉？
附件请做参考

回答人：chenyiwei
补充一点：人力资源在IFRS 3和国内准则下都不是具有可辨认性的无形资产（IFRS 3.B37～B40）。客户关系等可以是。在这一点上IFRS 3和中国解释 5 号第一条基本无差异。

提问人：zengfengxia 时间：2014-11-24 15:03:18
第二，PPA 就是对价分摊协议之所以非常重要，就是因为PPA所可能用的估值假设和方法对之后的商誉减值测试有很大的影响。举个例子，A收购B，在合并日那天，B所有的无形资产都要重估，预计现金流是按照A和B重组业务之后的现金流进行测算，意味着B的账面上的无形资产或者账面上没有的无形资产都可能极大的评估增值，直接影响商誉的确定，并且用于测算无形资产的折现率要和将来测算商誉减值的折现率在方法和假设上保持一致。除了四大评估部门和外资的评估所，我好像没有看到过内资评估所的PPA 当然这个是我孤陋寡闻。商誉的确定是最难的会计业务之一，而且也是商誉减值测试的基础，这不但是指金额而且也是指原则和方法，也就是说确认商誉和商誉减值测试的原则和方法要一致。 请教，我理解合并对价分摊适用的价值类型应当是公允价值准则中定义的市场参与者在有序交易中的脱手价值，不是基于资产的特定使用者根据其重组目的确定的使用价值，不同的价值类型下“用于测算无形资产的折现率要和将来测算商誉减值的折现率在方法和假设上保持一致”，是“商誉减值测试的基础”结论的依据是什么？虽然合并对价分摊和资产减值测试都是以财务报告为目的的评估，但价值类型完全不同，在确定未来现金流入现值的时候，合并对价分摊是考虑所有市场参与者的，而减值测试是的未来现金流入现值只需考虑A集团本身的协同效应。所以理解PPA的结论未必可以为日后的减值测试提供便利。不知是否正确，请指正。

回答人：chenyiwei
赞同你的观点，PPA和资产减值测试的价值类型完全不同，因此确实作用有限。例如PPA在一定程度上允许采用成本法（因为购买日取得资产的公允价值与重置成本有相通之处），但资产减值测试是不允许的。

提问人：a8730760 时间：2018-02-22 13:12:58
陈总：请教两个关于商誉减值的问题。 背景： 1 、上市公司A2016年非同一控制下收购B， 2017 年A公司成立了全资子公司C，与B公司相关的加盟费用有C公司收取。这样B公司的现金流就会减少。 2 、上市公司A2016年非同一控制下收购D， 2017 年A公司成立了全资子公司E和F，D公司相关的客户是全国性的，E和F的成立和D公司的主要客户相关以及其他的客户收入计入了A公司的其他子公司。
这样D公司的现金流就会减少。 问题： 1 、在做B公司的商誉减值测试时，是否可以考虑C公司的相关现金流。 2 、在做D公司的商誉减值测试时，是否可以考虑E和F以及归属于和D相关客户的相关现金流，或者将E和F公司并购在D公司下面。请陈总帮忙解答下。

回答人：chenyiwei
1 、如果B的业务转移给C，导致B、C事实上属于同一资产组的，则可以考虑。 2 、同理。